【裁判字號】    89,易,809
【裁判日期】    890627
【裁判案由】    違反台灣地區與大陸地區人民關係條例
【裁判全文】
臺灣桃園地方法院刑事判決                          八十九年度易字第八九號
    公  訴  人  臺灣桃園地方法院檢察署檢察官
    被      告  甲○○○股份有限公司  設桃園縣中壢市○○○路十之十六號
    代  表  人  劉鳳朝
    被      告  乙○○
    右  一  人
    選任辯護人  林凱律師
                劉楷律師
右列被告等因違反台灣地區與大陸地區人民關係條例案件，經檢察官提起公訴（八十
九年度偵字第四０三０號），本院判決如左：
        主  文
甲○○○股份有限公司、乙○○均無罪。
        理  由
一、公訴意旨略以：被告乙○○係設於桃園縣中壢市○○○路十之十六號被告甲○○
    ○股份有限公司（下稱三鎰公司，代表人劉鳳朝）之廠長，明知邱吉輝係來台探
    親之大陸地區人民，竟自民國八十八年九月三十日起，未經主管機關之許可，以
    每月薪資新台幣（下同）三萬元之代價，僱用其在前開公司從事汽車零件之工作
    ，使該大陸地區人民從事未經許可之工作，嗣於八十八年十一月二十六日八時許
    ，經警在上址查獲，案經台灣桃園地方法院檢察署檢察官自動檢舉偵辦，因認被
    告乙○○違反臺灣地區與大陸地區人民關係條例第十五條第四款之規定，應依同
    法第八十三條第一項論處，被告三鎰公司應依同法第八十三條第四項論處云云。
二、按犯罪事實應依證據認定之，無證據不得推定其犯罪事實；又不能證明被告犯罪
    者，應諭知無罪之判決，刑事訴訟法第一百五十四條、第三百零一條第一項分別
    定有明文。公訴人認被告三鎰公司、乙○○涉犯前開犯行，無非係以邱吉輝不會
    講台語而聽其口音應可知悉其為大陸地區人民，業據邱吉輝陳稱在卷，再參以大
    陸地區人民之生活習慣、語言、表達方式、腔調均與台灣地區人民迥異，而被告
    乙○○僱用上開大陸人民長達二月之久，豈有不知之理資為論據。惟訊據被告乙
    ○○及被告三鎰公司代表人劉鳳朝均堅決否認有右揭犯行，被告乙○○及被告三
    鎰公司代表人劉鳳朝均辯稱：不知邱吉輝係大陸地區人民等語。經查：（一）大
    陸人民邱吉輝係於八十八年九月十三日入境來台探親，於同年月二十九日持其表
    弟陳仁貴國民身分證影本前往被告三鎰公司應徵擔任操作員工作，並由被告乙○
    ○錄取，嗣於同年十一月二十六日八時許，在被告三鎰公司上址為警查獲等情，
    業據證人邱吉輝於警訊時及偵查中證述綦詳，並有國人入出境端末查詢報表一紙
    、陳仁貴國民身分證影本一紙及違反社會秩序維護法案件現場紀錄一紙附卷可憑
    。（二）稽之上開國人入出境端末查詢報表，證人邱吉輝曾於八十七年十二月十
    四日入境，於八十八年六月十三日出境後又於此次入境，足徵證人邱吉輝曾於台
    灣地區生活相當時日，就本地民情當有所認識，其穿著及舉止融入本地風情難以
    辨識，應與常情不悖，而台灣地區有閩南、外省、客家及原住民等四大族群，閩
    南族群所通行方言河洛語（台語），亦非所有居住台灣地區人民均能聽講，尚難
    圖憑證人邱吉輝自稱不能說台語，即推論其係大陸地區來台，是不得徒以事後查
    知邱吉輝實係大陸地區來台人士，遽謂被告乙○○及被告三鎰公司有違法僱用大
    陸人士之認識。（三）證人邱吉輝於警訊時證稱被告等人不知伊係冒用陳仁貴名
    義應徵等語，而被告乙○○確有以陳仁貴名義辦理邱吉輝勞工保險，邱吉輝薪資
    所得亦係匯入邱吉輝所提出陳仁貴設在新竹國際商業銀行之活期存款帳戶，有勞
    工保險卡及存摺影本各一紙在卷可按，此與合法僱用本地人民所應辦理手續一致
    。而證人邱吉輝於任職被告三鎰公司期間月薪約三萬元，業據證人邱吉輝於警訊
    時證述明確，復依卷附三鎰公司八十八年十月薪資轉帳明細表，證人邱吉輝領取
    薪資三萬八千一百三十八元，於該公司二十四名員工中排名第五，足見其任職被
    告三鎰公司領取薪資並未偏低，約與合法僱用人員薪資相當，顯與因貪圖減少薪
    資支出而非法僱用大陸人民之情不合，被告乙○○及被告三鎰公司亦無甘冒觸犯
    刑責之不韙，率意僱用大陸人民邱吉輝之理。被告乙○○及被告三鎰公司代表人
    劉鳳朝辯稱係一時失察予以僱用等情，並無違常之處，難謂其故意違背僱用大陸
    人士在台灣地區從事未經許可工作之規定。（四）綜上所述，被告乙○○及被告
    三鎰公司代表人劉鳳朝辯稱不知邱吉輝係大陸人士，誤予僱用自可採信。此外，
    復查無其他具體事證足資證明被告被告乙○○、三鎰公司涉有起訴意旨所指之違
    反台灣地區與大陸地區人民關係條例罪嫌，應認無法證明被告乙○○、三鎰公司
    犯罪，揆諸首揭法文意旨，爰為無罪之諭知，以免冤抑。
據上論斷，應依刑事訴訟法第三零百一條第一項，判決如主文。
本案經檢察官張尹敏到庭執行職務。
中      華      民      國    八十九    年      六      月    二十七    日
                                臺灣桃園地方法院刑事第一庭
                                    法  官  熊  祥  雲
右正本證明與原本無異。
如不服本判決，應於判決送達後十日內，向本院提出上訴狀。
                                    書記官  沈  秀  珍
中      華      民      國    八十九    年      六      月    三十      日


司法院資訊處製作；財團法人民間司法改革基金會備份。
